【裁判字號】    91,上易,140
【裁判日期】    920702
【裁判案由】    返還不當得利等
【裁判全文】
臺灣高等法院高雄分院民事判決  九十一年度上易字第一四０號
      上  訴  人    丙○○
      訴訟代理人    鍾義律師
      被  上訴人    乙○○
      被  上訴人    甲○○
      共      同
      訴訟代理人    郭憲彰律師
右當事人間請求返還不當得利等事件，上訴人對於中華民國九十一年五月十四日臺灣
高雄地方法院八十九年度訴字第二五０八號第一審判決提起上訴，本院判決如左：
      主      文
原判決關於上訴人敗訴部分廢棄。
右廢棄部分被上訴人在第一審之訴駁回。
第一、二審訴訟費用由被上訴人乙○○負擔五分之四，餘由被上訴人甲○○負擔。
      事      實
甲、上訴人方面：
  一、聲明：如主文第一、二所示，第一、二審訴訟費用由被上訴人負擔。
  二、陳述：除與原判決所載相同予以引用外，補稱：
    (一)兩造間之合夥關係，已於民國八十七年十月五日，因上訴人表示退夥而告終止
      。上訴人此退夥之意思表示，被上訴人均為知悉，此有上訴人於原審所呈被證
      二至六號被上訴人傳真及被上訴人乙○○於原審九十年九月十一日訊問時，承
      認上開證物形式之真正及被上訴人甲○○於九十一年十一月十九日鈞院訊問時
      亦就被證六號傳真，自認是伊親筆簽名，並與乙○○傳真給曾伊麗。上開事證
      業足證明上訴人確於八十七年十月五日已表示退夥並已通知被上訴人等之事實
      ，從而被上訴人主張兩造合夥關係係於八十八年五月二十六日於另案審理時於
      訴訟中合意解散，核與事實不符，自無足採。
    (二)上訴人退夥後，業經與被上訴人等結算，並履行完畢。
      按退夥人與他合夥人間之結算，應以退夥時合夥財產之狀況為準。民法第六百
      八十九條第一項定有明文。查上訴人退夥時，合夥尚未開始營業，故合夥之財
      產狀況，即被上訴人等交付之股金計一百六十五萬元之資本及用以店面裝潢設
      備之費用，此金額當時為一百九十萬九千七百九十四元；被上訴人當時不願就
      超過一百五十萬元以外之工程款負責；此即被證六號傳真，被上訴人要求上訴
      人另匯回十五萬元之緣由；惟上訴人認股金確全用之於合夥事業，自不容被上
      訴人含糊不認；雙方一再折衝，此有附呈上證３八十七年十月十五日及上證４
      八十七年十一月二十六日兩件被上訴人傳真函可稽，被上訴人在上證四號傳真
      即同意「我們就當做一百六十五萬元全花在工程上，妳也不必退還任何現金，
      妳只要將尾款付清即可，大家可以不用再票據來來往往」，此即兩造就上訴人
      退夥結算之結果。
      上訴人既已全數支付工程款一百九十萬九千七百九十四元（此由被上訴人主張
      合夥支出條列出資部份及租金及押金部份二項，即明被上訴人確未支出分文工
      程款）。則上訴人已依合夥結算履行，事實俱在。故被上訴人主張尚須另行清
      算及上訴人應再履行出資義務而未履行，獲有不當得利，自無理由。
    (三)被上訴人不能依不當得利之法律關係請求：
      查被上訴人係主張與上訴合夥經營「查理叔叔餐飲事業」，後經合意終止（解
      散），並已清算，上訴人仍未履行出資義務一百三十五萬元，就合夥出資之二
      百四十七萬五千元，依出資比例請求上訴人負擔一百十萬五千一百元，是本件
      依被上訴人之主張及陳述，顯應本於合夥關係而請求，竟依不當得利關係起訴
      ，自有未合，且上訴人並未因而受有利益，無論就被上訴人所主張之二百四十
      七萬八千元或原判決所認定之二百七十六萬六千元，既係用以支付合夥之債務
      ，並非由上訴人收受，上訴人自無受有利益可言，上訴人自未受有利益，原判
      決竟准被上訴人依不當得利法律關係請求，自有違誤。
  三、證據：援用在原審之立證方法，並聲請調閱台灣高雄地方法院八十八年訴字第
      一一０七號號卷。
乙、被上訴人方面：
  一、聲明：(一)上訴駁回(二)第二審訴訴訟費用由上訴人負擔。
  二、陳述：除與原判決所載相同予以引用外，補稱：
    (一)被上訴人得依不當得利之法律關係請求：
      按所謂不當得利，除積極的受有利益外，依法應給付而未給付之消極利益亦屬
      之，例如本應支出之費用，經第三人代為支出而負其負擔者是，本件上訴人於
      合夥關係存續中，其應分擔之金額，既經被上訴人代為支出，則上訴人就此所
      受之利益，於法無據，被上訴人依不當得利之法律關係訴請返還，並無不當。
    (二)上訴人謂兩造之合夥關係於八十七年十月間終止云云，不足採。
      上訴人提出兩造往來文件欲證明其已退夥之事實，惟查，上訴人所提出之張冀
      明律師寄發之律師函，僅係上訴人與被上訴人乙○○雙方之間意思表示之傳達
      ，被上訴人甲○○則始終未接獲上訴人任何之訊息，且上開四份律師函制發之
      日期，分別為八十七年十月二十九日、八十七年十一月十一日、八十七年十二
      月十日、八十八年一月三十日，更可證明有關合夥事務之解決，迄無共識。足
      證上訴人聲稱，渠早在八十七年十月間就已退夥云云，實不可採，蓋至少被上
      訴人甲○○皆不曾接獲上訴人退夥意思表示之告知，倘再依上訴人於八十七年
      十月十九日附條件之退股終止合夥經營同意書所載內容觀之，在條件成就前，
      仍不生退夥之效力。更何況上開同意書係上訴人片面向被上訴人乙○○為意思
      表示，甲○○並未授權乙○○代為處理。最重要的乃是連乙○○都未同意上訴
      人之條件。因此，上訴人所謂雙方之合夥關係業於八十七年十月間終止云云，
      即非事實。
    (三)又原判決認被告為合夥支出之費用部分，僅憑證人陳忠文毫無根據之證述而予
      採信，顯難令人信服。蓋上訴人究竟支出多少錢﹖花在什麼用途上﹖交付給何
      人﹖以上事實，上訴人皆未提出確切之證據證明。惟查上訴人提呈  鈞院有關
      台灣中小企業銀行高雄分行之支票存款對帳單及支票票頭加以對照，發現左列
      疑點─
      1.有關水泥工程、設計師費用、拆除工程、拆除頭款等四筆票款之受款人並非
        實際施工人，而是上訴人之妹曾尹娟，這其中代表之意義是什麼，真令人難
        以相信合夥資金之運用沒有問題。
      2.其他票款之支付，上訴人亦未積極證明確係交付施作工程之人。則縱有上開
        票款支付，亦無法證明與合夥事業支出有關。此乃被上訴人乙○○依其多年
        從商經驗質疑多花了一倍款項的原因所在。
    (四)又押租金被上訴人並未取回，蓋房屋租約當事人係上訴人，此一部分自應由上
      訴人說明始為的論。
  三、證據：援用在原審之立證方法。
丙、本院依聲請調閱台灣高雄地方法院八十八年度訴字第一一０七號卷。
      理      由
一、被上訴人主張，緣兩造於八十七年八月間合意成立合夥關係，共同經營查理叔叔
    餐飲事業，約定總投資額為三百萬元，上訴人及被上訴人乙○○各出資百分之四
    十五、被上訴人甲○○則出資百分之十，該合夥契約並未訂立書面，且為非定期
    契約。嗣甲○○乃於八十七年九月一日、二十五日分別匯寄五萬元、二十五萬元
    暨乙○○於八十七年九月三日、二十八日分別匯寄二十二萬五千元、一百十二萬
    五千元至上訴人指定之台灣中小企業銀行高雄分行赫謙多功能行銷有限公司籌備
    處帳戶內由上訴人收執，共計一百六十五萬元；另被上訴人於合夥事業開辦之後
    ，乃以上訴人之名義向訴外人林註承租房屋，並交付生力美食有限公司、（法定
    代理人乙○○）為發票人之支票七張予上訴人用以支付十八萬元之押租金、及自
    八十七年九月二十五日起至八十八年九月二十四日止、每月十萬八千元之租金，
    共計八十二萬八千元，該部分並係分別由被上訴人乙○○與甲○○墊付六十七萬
    七千四百五十五元及十五萬零五百四十五元。總計被上訴人就該合夥事業已支出
    二百四十七萬八千元（0000000+677455+150545=0000000 ），惟上訴人卻迄今未
    曾履行其出資義務，兩造嗣於八十八年五月二十六日另案（高雄地方法院八十八
    年度訴字第一一０七號）訴訟程序中合意終止合夥契約，被上訴人乃於八十九年
    六月五日以存證信函通知上訴人，將於六月十九日上午十時，進行合夥清算程序
    ，惟上訴人卻於八十九年五月十三日以存證信函，通知被上訴人其早於八十七年
    十月中旬即退出該合夥事業，自無庸參與該清算程序，況縱其仍為合夥人亦無法
    同意參與該清算程序等語，被上訴人不得已乃依民法第六百九十四條第二項之規
    定，選任被上訴人乙○○為清算人，並就該合夥事業進行清算程序，查總計被上
    訴人共支出二百四十七萬八千元，上訴人並無任何支出，而該合夥事業亦無任何
    剩餘財產可供分配，準此而論，系爭合夥事業之支出額即為二百四十七萬八千元
    ，再依兩造原所議定之出資比例，乙○○應就該合夥事業負擔一百十一萬五千一
    百元（0000000×45%=0000000）、甲○○則應負擔二十四萬七千八百元（000000
    0×10%=247800）、上訴人丙○○則應負擔一百十一萬五千一百元（0000000×45
    %=0000000）。惟因乙○○已先支出二百零二萬七千四百五十五元（135000+6774
    55=0000000）、甲○○亦已先支出四十五萬零五百四十五元（300000+150545=45
    0545），故乙○○、甲○○自得依不當得利之法律關係，分別請求上訴人給付九
    十一萬二千三百五十五元（0000000-0000000=912355）及二十萬零二千七百四十
    五元（000000-000000=202745），暨各自八十七年九月二十八日起至清償日止，
    按年息百分之五計算之法定遲延利息。（經原審判決上訴人應給付被上訴人乙○
    ○七十八萬二千七百五十五元，給付被上訴人甲○○十七萬三千九百四十五元及
    均自八十九年九月二十日起至清償日止之法定遲延利息，而駁回被上訴人超過部
    分之請求，被上訴人對敗訴部分未上訴）。
二、上訴人則以，(一)兩造於八十七年七月間口頭約定成立合夥在高雄共同經營「查理
    叔叔」餐飲事業，惟因被上訴人均在台北工作，故兩造當時即約定由上訴人執行
    合夥事業之所有開辦經營之各項業務，上訴人因此身負巨責，又無支薪，故兩造
    乃協議上訴人毋庸同時履行出資義務，而由被上訴人先行出資匯入上訴人所指定
    之銀行帳戶，俟合夥開始營運或開辦費用不足時，上訴人方履行出資義務，上訴
    人為執行合夥業務，先覓得店面房屋一棟，為爭取時間，並即於八十七年九月十
    四日與訴外人陳文忠（其卡室內設計師）訂立工程承攬合約書，由陳文忠負責承
    攬「查理叔叔室內外裝修工程」，工程總價金一百八十三萬元，並於八十七年九
    月二十五日與屋主訂立書面房屋租賃契約，租期一年，並支付押租金，租金共十
    四萬四千元，陳文忠即於同年九月十五日開始進行裝修工作，上開款項即由合夥
    資金支付，詎上訴人開始執行上開合夥事務後，被上訴人即再三質疑上訴人工作
    能力、工程費用價錢過高及工程進度，更進而要求上訴人辭去合夥及負責人角色
    ，而為不管事之股東或僅負烹調事務，上訴人乃於八十七年十月五日同意退出合
    夥，並於同日將房屋及裝修現狀交接，嗣後並結算完畢，被上訴人主張尚須另行
    清算及上訴人應再履行出資義務而未履行，獲有不當得利，自無理由(二)本件係合
    夥資金之爭執，被上訴人不能依不當得利法律關係請求(三)上訴人於參與合夥期間
    亦為合夥支出三十五萬五千五百二十九元，是縱認上訴人應負不當得利返還之責
    ，上訴人亦得以此主張抵銷等語資為抗辯。
三、被上訴人主張，兩造於八十七年八月間合意成立合夥關係，共同經營查理叔叔餐
    飲事業，約定總投資為三百萬元，上訴人及被上訴人乙○○各出資百分之四十五
    （即各為一百三十五萬元），被上訴人甲○○則出資百分之十（即為三十萬元）
    ，該合夥契約並未定立書面，且為非定期契約。嗣甲○○已於八十七年九月一日
    、二十五日分別匯寄五萬元、二十五萬元合計三十萬元至上訴人指定之台灣中小
    企業銀行高雄分行赫謙多功能行銷有限公司籌備處帳戶內，乙○○於八十七年九
    月三日、二十八日分別匯寄二十二萬五千元、一百十二萬五千元，合計一百三十
    五萬元至上開帳戶由上訴人收執等情，為兩造所不爭執，堪信為真實。
四、被上訴人主張，上訴人並非單獨退出合夥事業，而係雙方於八十八年五月二十六
    日同意終止合夥，故被上訴人始推乙○○清算後依不當得利之法律關係，請求上
    訴人依出資比例返還原應出資而未出資之不當得利提起本件之訴，上訴人則以前
    揭情詞為辯。經查，
  (一)上訴人抗辯稱，合夥成立時，因被上訴人均在台北工作，故兩造當時即約定由上
    訴人執行合夥事業之所有開辦經營之各項業務，又無支薪，故兩造乃協議上訴人
    毋庸與被上訴人二人同時履行出資義務，並由被上訴人先行出資匯入伊指定之帳
    戶內，俟合夥開始營運或開辦費用不足時，上訴人屆時才履行出資義務等語，查
    被上訴人固否認有同意上訴人得俟合夥開始營運或開辦費用不足時才履行出資義
    務，惟被上訴人前曾與訴外人李孟靈訴請丙○○履行合夥出資義務（臺灣高雄地
    方法院八十八年度訴字第一一０七號）於該案起訴狀即陳稱「委託由曾伊儷代表
    執行該事業之所有開辦經營之各項事務」等語，此經本院調閱該案卷查明，其後
    並由其等匯款至上訴人指定之帳戶，且嗣後亦係由上訴人出面租屋及與訴外人陳
    文忠訂立工程承攬合約書，由陳文忠承攬查理叔叔室內外裝修工程，有該合約書
    二份在卷可稽，且為被上訴人所不爭執，且約定負責開辦業務者暫緩出資亦合乎
    常理，故上訴人此部分辯解堪予採信，惟此約定僅為上訴人出資義務之給付附有
    期限，故若上訴人退出合夥時，若未另有清算之情事，即應解為喪失其期限，而
    應以其應出資一百三十五萬元作為雙方清算之依據，不能解為因嗣後未開始營運
    即毋庸出資。
  (二)上訴人係於何時退出合夥事業？
    1.經查，乙○○（英文名Cliff）於八十七年十月初傳真給上訴人曾伊儷謂：「
      整個預算收悉，並未出我意料之外，此時也無更好之方法來減低費用，因打
      部分（不可改）已佔約一六六萬元，而此部分才是真正可省之部分，其餘生財
      器具方面省不到10%，有關善後問題答覆如下：：：(2)本無意接下此一案子，
      但工程均已進行，且已開票，後續款項還得有人付款，事已至此，也只好接下
      比原先多付一倍資金之案子。(3)會請李副理（按即李孟靈）與設計師核對工程
      內容，與妳核對行進中事項。(4)赫謙當然妳自己留著，查理叔叔往商標公司查
      詢，最後與Uncle Charle's合用才易通過（因用ＸＸ叔叔者眾），故若我接，
      那名字還是我留著。(5)若你退出，所有與餐廳有關費用理應由接手者負擔，包
      括餐具等，妳也不付那三十五萬元」等語（見一審卷第四六頁），是於此函中
      被上訴人乙○○即已明白表示承認裝修工程費用係合夥支出，且上訴人退夥，
      伊仍留用查理叔叔合夥名稱，及已支出之費用由合夥存續負擔。其後另函傳真
      亦稱：「顯然我們在此business上之資金運用存很大之不同看法。所以最好就
      是由其中一方承接事情較單純。(1)若妳決定承接，請儘早通知我，當然那店名
      最好更改，以免有商標之牽扯。(2)若妳不想承接，那我就依我的方式去進行，
      一切照我先前傳真內容進行：：：我希望我的答案能讓妳儘快做出決定，因這
      是一個較好的解決方式、（１０／５）明天我希望妳能有所答案，案子仍須進
      行至有人接手為宜，若我接手，需儘快請許會計與妳商洽已付票據移轉及現金
      移轉問題，否則生財器具購買無法進行，此事不宜再拖，十月租金已付，對大
      家都是損失」等語（見一審卷第四七頁），故足證被上訴人乙○○對於上訴人
      已付十月租金一節不為爭執，且定十月五日為限由上訴人決定是否退夥並辦理
      交接，乙○○嗣於十月六日傳真謂：「一切事項交接應尚稱順利，與Jake（即
      陳忠文）亦溝通得很清楚，目前唯一的問題是ＣＩ設計方面，款項妳已付出，
      但我至今尚不知究竟包含哪些項目，而且紀先生回應態度不是很積極，不好聯
      絡，請妳告知他一聲，招牌事務請與Jake儘早協調掛上去，不然，我不知是否
      還要不要用他的設計？」等語，（見一審卷第四八頁），其後另傳真稱：「下
      星期一（１０／１２）起會請許會計與房東與妳將合約移轉事宜進行處理、Ｐ
      Ｓ`另外由於迷你麥斯接洽不良，我已決定不用他們的設計【完全不用】....
      」等語可稽（見一審卷第四九頁），再後於八十七年十月十三日由甲○○（英
      文名為Faye）簽名而以其二人名義傳真給丙○○謂「根據今日下午會談，我與
      Cliff（乙○○）仍認為以店內坪數、設計、施工品質及材料，ＮＴ＄（新臺
      幣）一五０萬元為最上限，由於帳戶內之錢乃我與Cliff共同出資，因此我們
      有權利要求所有開出之支票的影本（包括頭／支付對象），這點基本要求，
      相信以妳做事多年經驗，必能順利整理移交，在匯回ＮＴ＄十五萬元後，我相
      信我們之間不會再有惱人之傳真」等語，（見一審卷第五０頁），由上傳真，
      可見乙○○對於上訴人已付十月份租金一節不為爭執，且定於八十七年十月五
      日為限由上訴人決定是否退出合夥，並辦理交接，而被上訴人亦確於八十七年
      十月五日南下，上訴人至此已同意退出合夥，兩造即於同日由被上訴人就房屋
      及裝修現狀交接，始有乙○○於八十七年十月六日傳真所稱之「一切事項交接
      應尚稱順利，Jake亦溝通得很清楚：：：不然我不知是否還要不用他的設計」
      以及其後傳真函所稱之「下星期一（１０／１２）起會請許會計與房東與妳將
      合約移轉事宜進行處理，ＰＳ另外由於迷你麥斯接洽不良，我已決定不用他們
      的設計：：：」等語，又由甲○○於八十七年十月十三日之傳真記載「：：：
      若匯會ＮＴ＄十五萬元後，我相信我們之間不會再有惱人之傳真」，可見先前
      乙○○名義之傳真，甲○○均知情並同意，又由甲○○八十七年十月十三日之
      傳真記載「根據今日下午會談，我與Cliff仍認為以店內坪數：：：」，亦可
      見甲○○非但對先前乙○○名義之傳真均知情並同意，並知悉上訴人於八十七
      年十月五日表示選擇退出合夥之事實，始有八十七年十月十三日下午兩造就上
      訴人出合夥後之結算問題會談之情事，從而，可見上訴人在被上訴人要求於八
      十七年十月五日前表示該合夥由上訴人接手或退出後，上訴人已於八十七年十
      月五日表示退出合夥，雙方嗣後並就交接及費用問題進行協商，上訴人抗辯稱
      ，兩造間之合夥關係，已於八十七年十月五日表示退夥而告終止等語，堪予採
      信。
    2.上訴人前於原審法院八十八年度訴字第一一０七號請求履行出資義務事件，於
      八十八年五月二十五日審理雖陳稱「兩造之後有終止合夥關係」（該次筆錄影
      本見本件一審卷第一九頁反面），惟此所謂終止合夥關係，參照上訴人在該案
      件之全辯論意旨及答辯狀所載，顯係主張，伊已於八十七年十月間退夥，與對
      造等已終止合夥關係（參見曾伊儷於該案件原審八十八年六月二十三日之答辯
      狀）並非更於訴訟中當庭要求合意終止合夥關係，被上訴人依該次筆錄認兩造
      於八十八年五月二十六日該案庭訊時始合意終止合夥關係云云，自難採取。
    3.上訴人雖曾委託律師於八十七年十月二十九日、十一月十一日、十二月十日、
      八十八年三月三十日發函給乙○○（見本院卷第六０至六三頁），惟依上開函
      文所示，上訴人一再表示已於八十七年十月間終止雙方合夥關係，要求乙○○
      不要出爾反爾，被上訴人以上開信函而主張，雙方未於八十七年十月五日終止
      合夥關係云云，自不足採。
    4.又退夥並非要式行為，且為有相對人之單方行為，被上訴人主張，未收到上訴
      人之書面退夥文件，而主張上訴人尚未於八十七年十月五日退夥云云，亦不足
      採。
    5.上訴人雖曾於八十七年十月十九出具退股終止合夥經營同意書要求被上訴人簽
      署（見一審卷第六七頁），且該同意書附有上訴人要求乙○○書面道歉之聲明
      文，而乙○○固並未在上開同意書書面道歉聲明文簽名，惟查，依該同意書第
      六條可見，如果乙○○道歉，上訴人才同意履行第四條協議，而該第四條協議
      係在規定退夥後之財務交接問題，並未規定若乙○○沒有道歉，雙方合夥關係
      即不終止，是縱使乙○○未於上開二文件簽名，雙方之合夥關係自仍應認已於
      八十七年十月五日終止，尚難認應重新認定雙方終止合夥關係之日期，至於雙
      方之結算金額是否令被上訴人滿意，乃另一問題，不能以被上訴人有不同意結
      算金額之情事，而認為雙方之合夥關係未於八十七年十月五日終止，被上訴人
      主張，兩造之合意退夥是附件之退夥，但條件未成就（未結算清楚），故被上
      訴人尚未同意上訴人退夥云云，自不足採。
  (三)上訴人退夥後，雙方權義關係是否已結算並履行完畢？
    1.依被上訴人八十七年十月十六日給上訴人之傳真記載「(1)我們就當做一六五萬
      全花在工程上，妳（指上訴人）也不必退還任何現金，妳只要將尾款付清即可
      ，大家可以不用再票據來來往往」，此有上開傳真在卷可稽，（見本院卷第一
      一六頁）就此，上訴人抗辯，伊已將所有款項付給包商，故伊已不欠被上訴人
      等語，經查，上訴人主張其已付查理叔叔餐飲事業店面拆除、設計、裝潢設備
      、冷氣等費用，業據其提出支票存款對帳單及支票存根影本在卷可稽，且經證
      人陳忠文證明屬實，且並無裝潢承包商再向被上訴人請求付款，此亦為被上訴
      人所不爭執，是上訴人抗辯，伊已將所有款項付給包商一節自堪採信。
    2.關於承租坐落高雄市○○○路二二八號店面之問題：雙方原即同意更名乙○○
      出面續租，此觀之被上訴人乙○○傳真（原審被證五號）載「下星期一（１０
      ／１２）起會請許會計與房東與妳將合約移轉事宜進行處理。」即明。而後上
      訴人通知租約仲介人興根房屋洪伍賢到場商談解約，由乙○○續約之事，被上
      訴人乙○○卻拒不到場，此亦有洪伍賢與原審八十八年訴字第一一０七號事件
      中到庭證稱「生力美食的人有約曾小姐談解約之事，曾小姐有來，生力美食的
      人沒來」可稽。乙○○既已承接房屋之使用，自應由其負擔房屋租金，其後其
      無意經營，上訴人亦願配合與房東解約，乙○○卻又拒不到場，任由租約繼續
      ，契約責任在乙○○自已，故其將一年之租金及押租金列入合夥損失，請求上
      訴人返還不當得利，洵無理由。
    3.基此，上訴人退夥後，雙方已清算完畢，上訴人已無欠被上訴人何款項，被上
      訴人自難再要求，以雙方原約定之上訴人之出資額，另行結算，請求上訴人再
      行給付，又既已結算完畢，上訴人已無欠被上訴人何款項，被上訴人亦不能再
      依不當得利法律關係請求上訴人再行給付何款項。
五、綜上所述，原審關於上訴人敗訴部分，自有未當，上訴意旨求予廢棄改判，為有
    理由，自應由本院將原判決此部分廢棄改判，如主文所示。
六、據上論結，本件上訴為有理由，依民事訴訟法第四百五十條、第七十八條、第八
    十五條第一項後段，判決如主文。
中    華    民    國        九十二      年      七      月      二      日
                                      臺灣高等法院高雄分院民事第五庭
~B1審判長法官  蔡明宛
~B2法      官  林健彥
~B3法      官  黃科瑜
右為正本係照原本作成。
不得上訴。
中    華    民    國        九十二      年      七      月      七      日
~B法院書記官  蘇恒仁
                                                                      ＦＨ


司法院資訊處製作；財團法人民間司法改革基金會備份。
